臺灣高雄地方法院刑事判決　　　　　　　　　　　　　九十三年度訴字第四三一號
　　公　訴　人　臺灣高雄地方法院檢察署檢察官
　　被　　　告　甲○○
　　指定辯護人　本院公設辯護人丙○○
右列被告因強盜等案件，經檢察官提起公訴（九十三年度偵字第一九五七號），本院
判決如左：
    主      文
甲○○意圖為自己不法之所有，以強暴，至使不能抗拒，而取他人之物，未遂，處有
期徒刑貳年；又意圖為自己不法之所有，而搶奪他人之動產，處有期徒刑捌月，應執
行有期徒刑貳年陸月。
    事      實
一、甲○○因積欠地下錢莊金錢並遭其逼債，竟意圖為自己不法之所有，於民國（下
    同）九十三年一月二十日上午九時許，在高雄市○○區○○路與中正路郵政總局
    處，見年事頗高之戊○○自該郵局內提領現金新台幣（下同）數萬元，並將內裝
    此現金之皮夾置放於其所穿著之紅色外套口袋內，而騎乘腳踏車離開後，甲○○
    即步行尾隨戊○○之身後，約於同日上午九時二十分許，行至高雄市○鎮區○○
    街三六九巷口處，見有機可趁，竟著手以拾起地上之磚塊擲擊戊○○頭部之強暴
    方式，致戊○○自腳踏車上跌落於地而受有頭部外傷合併頭皮撕裂傷及右手擦挫
    傷等之傷害，至使戊○○不能抗拒，然甲○○見戊○○傷勢嚴重、血流滿面，因
    而心生悔意，出於己意中止其強盜行為之繼續實行而未遂，並隨手召喚路旁由王
    家駿所駕駛之車號０五九─ＭＫ計程車，立刻陪同戊○○搭乘上開計程車至高雄
    市苓雅區○○○路一三四號民生醫院處急診就醫。嗣戊○○之子乙○○接獲計程
    車司機王家駿通知到達民生醫院後，因戊○○及乙○○均不知甲○○係前開強盜
    戊○○之人，致容由甲○○始終陪侍在側，而於同日上午九時四十五分許，戊○○須進入該醫院Ｘ光室接受攝影檢查，復將其所穿著之上開內置現金皮夾之紅色
    外套轉交由乙○○保管，乙○○接手後，將之夾於左手腋下，甲○○在旁觀看後
    ，竟另行起意為自己不法所有之意圖，乘乙○○不備之際，自乙○○之左腋下以
    強拉外套之方式搶奪上開紅色外套（內側口袋置放四萬元，黑色皮夾一只，戊○○之國民
    逃往醫院門口，乙○○驚覺旋即在後追趕甲○○，適醫院門口之自動門恰巧關起
    ，乙○○始得攔獲甲○○，且將甲○○押於地上，彼此拉扯，再將上開紅色外套
    奪回，甲○○見事跡敗露，乘機逃逸，而於同日上午九時五十分許，遁逃至苓雅
    區○○路與同慶路口時，為警緝獲，並於高雄市○鎮區○○街三六九巷口附近處
    ，查得甲○○施強暴所用之磚塊一個。
二、案經高雄市政府警察局苓雅分局移送臺灣高雄地方法院檢察署檢察官偵查起訴。
    理      由
一、右開事實，業據被告甲○○於偵、審中坦承不諱，核與被害人戊○○、乙○○二
    人於警詢及偵查時指訴之情節相符（警卷第四至七頁、偵卷第一五、一六頁），
    並有被害人戊○○簽具之贓物認領保管收據乙紙在卷（警卷第一七頁）及被告對
    被害人戊○○施暴所撿拾之磚塊一個扣案可稽（警卷第一三頁）；被害人戊○○
    所受之傷害，復有高雄市民生醫院之診斷證明書一張附卷足憑（警卷第一八頁）
    ；而被告於施強暴擊傷被害人戊○○後，即因己意中止強盜行為之實行一節，亦
    有證人即前開計程車司機王家駿於警詢時證述：經由被告召喚其計程車後，共同
    將被害人戊○○送醫等詞足資證明（警卷第八頁），是本件事證明確，被告強盜
    及搶奪之犯行均堪認定，應予依法論科。
二、按「刑法第三百二十一條第一項第三款攜帶兇器竊盜罪，所稱之兇器，乃依一般
    社會觀念足以對人之生命、身體、安全構成威脅，而具有危險性之『器械』而言
    ，已見前述（關於『器械』一語，參見社會秩序維護法第六十三條第一項第一款
    「無正當理由攜帶具有殺傷力之『器械』」；及本院七十九年臺上字第五二五三
    號判例「螺絲起子為足以殺傷人生命、身體之『器械』」用語）。而磚塊、石頭
    乃自然界之物質，尚難謂為通常之『器械』，從而持磚塊、石頭砸毀他人車窗竊
    盜部分，尚難論以攜帶兇器竊盜罪。」最高法院九十二年度台非字第三八號判決
    意旨載有明文。則被告甲○○於路旁撿拾磚塊一個作為施強暴攻擊被害人戊○○
    之物，揆之前揭最高法院判決意旨，其強盜犯行即不構成攜帶兇器之加重條件，
    是核其所為，係犯刑法第三百二十八條第四項、第一項之強盜未遂罪，而被告又
    另行起意搶奪，所犯為刑法第三百二十五條第一項之搶奪罪。被告施強暴已著手
    強盜罪行為之實行，而因己意中止強盜財物之持續遂行，依刑法第二十七條規定
    ，減輕其刑。惟就其所犯搶奪罪部分，業據上開被告及被害人乙○○於警詢時供
    述綦詳（警卷第一至二頁、警卷第六頁反面），被告既已自被害人乙○○之手搶
    得內裝現金皮夾之紅色外套，僅因脫逃過程中，民生醫院大門之自動門適巧關閉
    ，致被告遭被害人乙○○截獲並奪回該件紅色外套，足見被告在逃離醫院之前，
    即已曾奪得前揭外套並置於自己實力支配之下，無非遂行搶奪已獲財物後，所搶
    財物又遭被害人奪回而已，然此無解於被告搶奪犯行之已然既遂，是公訴人認此
    搶奪犯行部分，應屬未遂云云，自有誤認，併敘明之。又被告所犯強盜未遂及搶
    奪二罪間，犯意各別，行為互殊，犯罪構成要件不同，應予分論併罰。爰審酌被
    告前未曾犯罪，有臺灣高等法院被告全國前案紀錄表可按，素行良善，竟因財務
    困難，一時失慮，致罹刑章，惟念及強盜之際，見及被害人戊○○受傷，頓起惻
    隱之心，中止強盜，並立即將被害人送醫，顯見其天良未泯，以及犯罪後坦承全
    部犯行，願受法律制裁，已現悔意之態度，又被害人戊○○於偵、審中屢次表明
    願原諒被告等一切情狀，量處如主文所示之刑，並定其應執行之刑，以示懲儆。
    惟因被告所犯各罪宣告其應執行之刑已逾二年以上，既不合於緩刑之要件，依法
    自不得為緩刑之諭知，併敘明之。至扣案之磚塊一個，係被告於路旁隨手撿拾，
    雖係被告犯強盜罪所用之物，然難認係被告所有，業據被告於警詢時供陳明確，
    自不得為宣告沒收，附此敘明。
三、至公訴意旨又以：被告甲○○於九十三年一月二十日上午九時二十分許，在高雄
    市○鎮區○○街三六九巷口處，以地上拾起之磚塊，擊向被害人戊○○頭部，造
    成戊○○受有頭部外傷合併頭皮撕裂傷及右手擦挫傷之傷害等情，是被告另涉刑
    法第二百七十七條第一項之傷害罪，雖起訴書論罪法條欄未載明被告另涉刑法第
    二百七十七條第一項之傷害罪，惟據起訴書事實欄既已載述上情明確，應認公訴
    人就傷害部分亦已起訴，先予敘明。
  （一）按告訴乃論之罪，告訴人於第一審辯論終結前，得撤回其告訴；又告訴經撤
        回者，法院應諭知不受理之判決，刑事訴訟法第二百三十八條第一項，及第
        三百零三條第三款定有明文。
  （二）本件被告甲○○因傷害案件，經檢察官提起公訴，認被告係犯刑法第二百七
        十七條第一項之傷害罪。依同法第二百八十七條前段之規定，須告訴乃論。
        茲據告訴人於本院審理中，聲請撤回其告訴（本院卷第五０頁），揆諸前開
        說明，原應為不受理之諭知，惟此傷害部分與前開強盜未遂罪之部分，係方
        法結果之牽連關係，屬裁判上一罪，爰不另為不受理之諭知。
據上論斷，應依刑事訴訟法第二百九十九條第一項前段，刑法第三百二十八條第四項
、第一項、第三百二十五條第一項、第二十七條、第五十一條第五款，判決如主文。
本案經檢察官丁○○到庭執行職務。
中　    華　　  民　　  國　　  九十三　　年　    四  　　月　    七    日
                                    臺灣高雄地方法院刑事第三庭
                                        審判長法  官
                                              法　官
                                              法  官
右正本證明與原本無異。
如不服本判決，應於判決送達後十日內向本院提出上訴狀，上訴於台灣高等法院高雄
分院（須附繕本）。
                                              書記官  蔡語珊
中      華      民      國      九十三    年      四      月    十五    日
附錄論罪法條：
中華民國刑法第三百二十五條
          意圖為自己或第三人不法之所有，而搶奪他人之動產者，處六月以上五年
          以下有期徒刑。
          因而致人於死者，處無期徒刑或七年以上有期徒刑，致重傷者，處三年以
          上十年以下有期徒刑。
          第一項之未遂犯罰之。
中華民國刑法第三百二十八條
          意圖為自己或第三人不法之所有，以強暴、脅迫、藥劑、催眠術或他法，
          至使不能抗拒，而取他人之物或使其交付者，為強盜罪，處五年以上有期
          徒刑。
          以前項方法得財產上不法之利益或使第三人得之者，亦同。
          犯強盜罪因而致人於死者，處死刑、無期徒刑或十年以上有期徒刑；致重
          傷者，處無期徒刑或七年以上有期徒刑。
          第一項及第二項之未遂犯罰之。
          預備犯強盜罪者，處一年以下有期徒刑、拘役或三千元以下罰金。
